【裁判字號】    97,易,677
【裁判日期】    971125
【裁判案由】    竊盜
【裁判全文】
臺灣屏東地方法院刑事判決               97年度易字第677號
公  訴  人  臺灣屏東地方法院檢察署檢察官
被      告  乙○○
                    （另案於臺灣屏東監獄竹田分監執行）
被      告  甲○○
上列被告因竊盜案件，經檢察官提起公訴（97年度偵字第3316號
），本院判決如下：
    主  文
乙○○共同攜帶兇器竊盜，處有期徒刑捌月。
甲○○共同攜帶兇器竊盜，累犯，處有期徒刑拾月。
    事  實
一、乙○○於民國89年間因施用毒品案件，經本院以89年度毒聲
    字第1712號裁定送觀察、勒戒後，認無繼續施用之傾向，於
    民國89年8 月7 日執行完畢出所，並由屏東地方法院檢察署
    檢察官於89年8 月16日以89年度毒偵字第1599號為不起訴處
    分確定。復因施用毒品案件，再經本院以90年度毒聲字第21
    9 號裁定送觀察、勒戒後，因認有繼續施用毒品之傾向，經
    屏東地方法院檢察署檢察官以90年度毒偵字第365 號聲請簡
    易判決處刑並聲請強制戒治，本院以90年度毒聲字第633 號
    裁定於90年5 月21日送強制戒治，於90年9 月18日經裁定停
    止強制戒治並付保護管束，並於91年3 月7 日期滿執行完畢
    ；刑事責任部分經本院於90年5 月21日以90年度潮簡字第15
    5 號判決判處有期徒刑6 月確定，並於92年1 月28日執行完
    畢（惟不構成累犯）。
二、邱春褔曾於94年間，因違反毒品危害防制條例及竊盜案件，
    分別為臺灣高等法院高雄分院以94年度上訴字第1395號判決
    判處有期徒刑1 年2 月確定及為本院以95年度訴字第101 號
    判決判處有期徒刑10月確定。上開2 判決所處之刑再經本院
    以96年度聲減字第199 號裁定減刑，並定應執行有期徒刑1
    年確定，迄96年7 月16日執行完畢出監。
三、乙○○、甲○○2 人均不知警省悔悟，僅因無汽車可供代步
    使用，竟共同基於意圖為自己不法之所有之犯意聯絡，於97
    年2 月初晚間9 時許，由乙○○騎乘車牌號碼PGI-231 號之
    機車附載邱明福外出，行經屏東市○○街195 巷1 號旁電線
    桿附近，見帝克威企業有限公司所有交由林清榮（現已歿）
    使用之車牌號碼WP- 2793號自小客貨車（價值約新臺幣〈下
    同〉5 萬元）車門未上鎖停放於該處，趁車主離開之際，推
    由乙○○持自備客觀上足為兇器之T 型扳手，插入電門鎖發
    動，予以竊取，邱明福則於一旁把風，竊得後，乙○○將其
    上開機車交由甲○○騎回其住處，並以竊取之上開自用小貨
    車為代步工具，甲○○日後亦曾搭乘上開竊得之自小貨車至
    其住處附近之活動中心。嗣乙○○使用該車約1 星期，於97
    年2 月4 日中午11時30分許，將上開竊得之自小貨車棄置於
    屏東縣長治鄉○○街，該T 型扳手則丟棄於屏東市○○路與
    東興一橫巷口處萬年溪。嗣為警循線查獲，惟上開自小貨車
    在警方查證中，旋又為人竊離，不知去向。
四、案經屏東縣政府警察局移送屏東地方法院檢察署檢察官偵查
    起訴。
    理  由
壹、證據能力部分：
一、被告甲○○偵查中自白之不具任意性，無證據能力：按被告
    之自白，非出於強暴、脅迫、利誘、詐欺、疲勞訊問、違法
    羈押或其他不正之方法，且與事實相符者，得為證據，刑事
    訴訟法第156 條定有明文。本件被告甲○○於本院準備程序
    辯稱：偵查中其所為自白竊盜當時有在場把風之犯行並非出
    於自願等語，經檢察官聲請勘驗偵訊光碟，本院勘驗該日訊
    問經過如下：關於有無與共同被告乙○○一同竊車部分，被
    告甲○○於檢察官訊問之初，即予以否認，辯稱當時伊沒有
    偷，伊與被告乙○○到達現場後，即將乙○○之機車騎回乙
    ○○家等語，檢察官隨即告知被告甲○○「你的辯解不合理
    ，我們無法採信，一定是判有罪，所以我再問你，到你是不
    是你跟他一起偷的，是的話，你就承認，這沒有什麼大不了
    的，反正你海洛因的案子，判得比這件竊盜還重，而且我告
    訴你，如果是我的話，我今天再跟你採一次尿，看你要不要
    承認，這樣你瞭不瞭解，到底有沒有跟他一起偷？」，被告
    甲○○此時即回答：「有」；檢察官問「你有跟他一起偷，
    你幫他把風，是不是？」，被告甲○○答：「他叫我載，停
    下來，我就走了。」，檢察官問：「你有沒有幫他把風，不
    要扯那些有的沒有的，有把風就有把風」，被告甲○○答：
    「有」，檢察官稱：「他要我把風，我幫他把風」，由上開
    勘驗內容可知，被告係因檢察官告知將對其採尿而受有壓力
    ，回答之音量較之前小，而簡短，亦不敢再有所辯解，順從
    檢察官之問題回答，足認被告甲○○於偵訊自白其與被告乙
    ○○共同竊盜上開自用小貨車並在場把風一情，其意思決定
    及意思活動自由顯然受到壓迫始自白有於現場把風，故該次
    偵查訊問，顯係出於不正方法而為之，被告之自白非出於任
    意性，依上揭法條之規定，無證據能力。至公訴人認採尿為
    檢察官偵查之權限，此與脅迫係現在惡害通知並不相同，且
    被告若不願回答當可主張緘默權，被告選擇回答即可認為其
    自白出於任意性等語固非無見，惟衡諸當下訊問之情況，雖
    採尿與否，為檢察官偵查權限，然被告持續辯解犯行或行使
    緘默權，恐將遭採集尿液送驗，依一般經驗法則，任何人處
    於當下之情況，為避免再次驗尿而增加觸犯施用毒品罪之可
    能，皆會因此而為上開非任意性自白，是公訴人上開指訴容
    有誤會。
二、按被告以外之人於審判外之陳述雖不符刑事訴訟法第159 條
    之1 至之4 等4 條之規定，惟經當事人於審判程序同意作為
    證據，法院審酌該言詞陳述或書面陳述作成時之情況，認為
    適當者，亦得為證據；又當事人、代理人或辯護人於法院調
    查證據時，知有刑事訴訟法第159 條第1 項不得為證據之情
    形，而未於言詞辯論終結前聲明異議者，視為有前項之同意
    ，刑事訴訟法第159 條之5 定有明文。該規定之立法意旨在
    於傳聞證據未經當事人之反對詰問予以核實前，原則上應予
    排除。惟若當事人已放棄反對詰問權，並於審判程式中表明
    同意該等傳聞證據可作為證據；或於言詞辯論終結前未聲明
    異議，則基於尊重當事人對傳聞證據之處分權，及證據資料
    愈豐富，愈有助於真實發見，及強化言詞辯論主義，使訴訟
    程式得以順暢進行之理念，上開傳聞證據亦均具有證據能力
    。本件被告乙○○、甲○○對於證人即被害人江梅香、帝克
    威企業企業有限公司負責人王嘉宜於警詢時之陳述（見警卷
    第20至23頁、第15至第19頁），及證人即共同被告乙○○、
    甲○○就本人以外之其餘共同被告犯行部分於警詢時及偵查
    中之證述，雖均屬被告以外之人於審判外所為之陳述，然當
    事人於準備程序及審判期日對以該等陳述作為證據均表示無
    意見而不爭執，迄至言詞辯論終結前亦未聲明異議，本院審
    酌該等證據並無違法取證之不當情形，以之作為證據使用係
    屬適當，自得採為認定被告犯罪事實之證據。
三、按刑事訴訟法第158 條之3 規定：「證人、鑑定人依法應具
    結而未具結者，其證言或鑑定意見，不得作為證據。」所謂
    「依法應具結而未具結者」，係指檢察官或法官依刑事訴訟
    法第175 條之規定，以證人身分傳喚被告以外之人（證人、
    告發人、告訴人、被害人、共犯或共同被告）到庭作證，或
    雖非以證人身分傳喚到庭，而於訊問調查過程中，轉換為證
    人身分為調查時，此時其等供述之身分為證人，則檢察官、
    法官自應依本法第186 條有關具結之規定，命證人供前或供
    後具結，其陳述始符合第158 條之3 之規定，而有證據能力
    。若檢察官或法官非以證人身分傳喚而以告發人、告訴人、
    被害人或共犯、共同被告身分傳喚到庭為訊問時（例如刑事
    訴訟法第71條、第219 條之6 第2 項、第236 條之1 第1 項
    、第248 條之1 、第271 條第2 項、第271 條之1 第1 項）
    ，其身分既非證人，即與「依法應具結」之要件不合，縱未
    命其具結，純屬檢察官或法官調查證據職權之適法行使，當
    無違法可言。前揭在檢察官面前作成未經具結之陳述筆錄，
    係屬被告以外之人於偵查中向檢察官所為之陳述，本質上屬
    於傳聞證據，基於保障被告在憲法上之基本訴訟權，除該被
    告以外之人死亡、身心障礙致記憶喪失或無法陳述、滯留國
    外或所在不明而無法傳喚或傳喚不到、或到庭後拒絕陳述等
    情形外，如已經法院傳喚到庭具結而為陳述，並經被告之反
    對詰問，前揭非以證人身分而在檢察官面前未經具結之陳述
    筆錄，除顯有不可信之情況者外，得為證據，並應於判決內
    敘明其符合傳聞證據例外之理由。不能因陳述人未經具結，
    即一律適用本法第158 條之3 之規定，排除其證據能力（最
    高法院96年度台上字第3527號判決意旨參照）。次按被告以
    外之人於偵查中向檢察官所為之陳述，除顯有不可信之情況
    者外，得為證據，刑事訴訟法第159 條之1 第2 項定有明文
    。職是，被告乙○○於偵查中以共同被告身份所為之供述證
    據，對被告甲○○固屬傳聞證據，但被告甲○○並未主張或
    釋明有何顯不可信之情形，且本院亦於審判中依證人身分傳
    喚被告乙○○到庭具結作證，並經反對詰問，則被告乙○○
    於偵查中以共同被告身分所為之供述證據，依據前開說明，
    應認有證據能力。
貳、實體部分：
一、訊據被告乙○○對上開竊盜犯行固不否認，然辯稱：未使用
    T 型板手，是以鑰匙為工具行竊的云云，被告甲○○則承認
    當天有至現場，惟辯稱：其對被告乙○○欲竊取車輛並不知
    情，且未在場把風云云，惟查：
（一）被告2 人確有上開共同攜帶兇器竊盜犯行，業據被告乙○
      ○於警詢供稱：當天尚未竊車時，因為伊與甲○○都沒有
      車子可以使用，伊就先向甲○○提議要竊車來開，竊車時
      ，其係先將其所有T 型扳手磨平後開啟上開自小客車之電
      門所加以竊取，甲○○係在現場把風，竊車之用途係要作
      為2 人共同使用之交通工具，事後將行竊的T 型板手丟棄
      在屏東市○○路與東興一橫巷處的萬年溪內，且帶同警方
      至萬年溪旁拍照等語（參警卷第4 至6 頁）。另其亦於偵
      訊時供稱：是伊向甲○○提議竊車，經過屏東市○○街電
      線桿旁見上開自用小貨車停放路旁即加以竊取，甲○○騎
      車在現場把風，伊將上開自小貨車發動後開車離去，甲○
      ○騎車離開... 。（參偵卷第4 至5 頁）參以證人即製作
      乙○○筆錄之員警丙○○在本院審理時到庭結證稱：被告
      確實有做如筆錄上之供述，且製作筆錄時，被告乙○○並
      無毒癮發作之情形，訊問之初，乙○○即主動供承其先將
      T 型板手磨平後為工具加以行竊，之後並棄置於萬年溪內
      等語。又本院依職權勘驗被告乙○○之警詢光碟，被告乙
      ○○之警詢筆錄與勘驗內容大致相符，且筆錄製作過程，
      警方的詢問與被告回答，非常順暢，被告回答的口氣、聲
      音正常，並無聲音微弱或過小及不清晰等異樣，訊問過程
      中（即員警與被告未對答部分，停頓秒數並不長）亦有敲
      打鍵盤之聲音，足徵被告乙○○之警詢供述其與被告甲○
      ○2 人攜帶兇器竊盜及偵訊陳述被告甲○○有至現場把風
      確實真實可採。且與被害人江梅香、王嘉誼於警詢所指訴
      之被害情節相符，復有上開自用小貨車車籍資料及被告乙
      ○○帶同警方至行竊、丟棄作案T 型板手、棄車等地點之
      相片8 張在卷可憑，被告2 人共同攜帶兇器竊盜犯行洵堪
      認定。
（二）被告甲○○確有與參與犯罪事實欄所示之犯行，業據證人
      即共同被告乙○○於警詢、偵訊中供述甚詳已如上述，雖
      被告甲○○於警詢、偵訊及本院審理中皆否認其與被告乙
      ○○有何共同竊盜犯行乙節，惟查：共犯主觀共同行為之
      決意，係共犯有認識與有意願之交互作用下所成立之共同
      一致之犯意，且該行為人間之共同決意可能係明示之共謀
      ，亦有可能係默示認同其他行為人之意思；另共同行為之
      實施，只要行為人係在共同行為決意下之行為分工，參與
      共同犯罪行為之實施，即足以成立共同正犯，是以，各行
      為人雖在不同時間或地點分頭實施，或僅參與並非屬於構
      成要件之行為，但若係出於同行為決意所為之分工行為，
      則均構成共同正犯。本件被告乙○○先向被告甲○○提議
      竊車工代步用，被告甲○○不僅未為反對意思表示，反與
      被告乙○○一同外出尋找適合之行竊對象，到達案發現場
      後，由被告乙○○著手行竊，而被告甲○○則在一旁之機
      車，待被告乙○○發動上開自用小貨車後，被告甲○○始
      復行將機車駛離現場，由上開犯罪過程中，被告甲○○就
      共同竊盜之犯意顯已有默示同意，且客觀上亦至現場參與
      構成要件以外之把風行為，故以足認被告甲○○係以共同
      竊盜之行為決意而參與構成要件以外之行為。雖被告乙○
      ○於本院審理中翻異前詞，改稱：甲○○並未知悉本件竊
      盜犯行，亦未於現場把風云云，且詢問其對偵訊供述有告
      知被告甲○○要欲偷車代步等情沈默不語，更足徵此洵屬
      迴護被告甲○○之詞，並不足採。至被告甲○○固於警詢
      及偵訊供稱：其至現場將被告乙○○放下旋即離開一情，
      然本件被告2 人竊取上開自用小貨車時值晚間21時許，該
      地點離距被告乙○○尚有20分鐘遠之路程，衡諸常情，若
      被告乙○○竊盜犯行未順遂，則被告甲○○勢將再返回搭
      載，來回所需將近需40分鐘許，而若於現場等待，不但可
      為其把風，若未順利2 人即可同時離去，故其上開辯解，
      不但與被告乙○○之警詢、偵訊供述矛盾且與一般常情有
      違，尚難採信。是被告甲○○辯稱與被告乙○○並無共同
      竊盜之犯意聯絡，亦無把風之行為分擔，顯係卸責之責，
      亦無足取。
（三）至被告乙○○雖於偵訊及本院審理中辯稱：其係以鑰匙竊
      取上開自用小貨車，其於警詢供述竊取工具為T 型板手，
      係因警詢時無法交代云云，惟其警詢自白犯罪並無受到任
      何強暴、脅迫、利誘、詐欺或其他不正方法，故該自白具
      任意性以如前述，且被告於本院審理時對證人丙○○證述
      警詢時被告乙○○主動坦承已磨平之T 型板手為竊盜工具
      ，表示無意見，故該自白亦具真實性，且若被告乙○○確
      如其所述以鑰匙竊取並未使用T 型板手，又何需自白竊盜
      工具為板手？並主動帶警方至棄置T 型板手現場，是被告
      乙○○上開辯解，與一般事理有違，委無足取。
（四）綜上所述，被告2 人攜帶兇器竊盜犯行，事證明確，應依
      法論科。
三、按刑法第321 條第1 項第3 款之攜帶兇器竊盜罪，係以行為
    人攜帶兇器為其加重條件，此所謂兇器，其種類並無限制，
    凡客觀上足以對人之生命、身體、安全構成威脅，具有危險
    性之兇器為已足，並不以攜帶之初有行兇之意圖為必要（最
    高法院79年臺上字第5253號判例意旨參照）。查本件被告乙
    ○○持以違犯前揭竊盜案件之T 型板手，係金屬材質而質地
    堅硬，其形狀細長若持以行兇，客觀上均足致他人生命、身
    體、安全發生危害，顯為具有危險性之兇器無訛；核被告2
    人所為係犯刑法第321 條第1 項第3 款之攜帶兇器竊盜既遂
    罪，被告乙○○與被告甲○○2 人間就前揭犯行有犯意聯絡
    及行為分擔，均為共同正犯。被告邱明福前有如事實欄所載
    之罪刑執行情形，有臺灣高等法院被告前案紀錄表附卷可參
    ，其受徒刑之執行完畢，5 年以內故意再犯本件有期徒刑以
    上之罪，為累犯，爰依法加重其刑。爰審酌被告2 人正值青
    壯年，竟囿於貪念竊取財物，侵害他人之財產法益；不力求
    奮發向上，端正品行，思循正途謀生，反起意行竊，亦缺乏
    對他人財產權應予尊重之觀念，行為實不足取，且曾犯竊盜
    、毒品等多項犯罪前科，有上開前案紀錄表可憑，顯見素行
    不良，仍不知悔改，再犯本件加重竊盜罪，嚴重危害社會治
    安；雖其行竊手段尚屬平和，所竊之物價值尚非甚高惟該自
    小貨車尚未尋獲，且其2 人於審理時始終否認犯行，未見有
    絲毫悔悟之心，及犯後態度亦非良好等一切情狀，各量處如
    主文所示之刑，以示懲儆。
據上論斷，應依刑事訴訟法第299 條第1 項前段，刑法第28條、
第321 條第1 項第3 款、第47條第1 項，判決如主文。
本案經檢察官劉文賓到庭執行職務。
中    華    民    國    97    年    11    月    25    日
                  刑事第三庭    法  官  吳永宋
                                法  官  李珮妤
                                法  官  陳怡先
以上正本證明與原本無異。
如不服本判決應於收受判決後10日內向本院提出上訴書狀，並應
敘述具體理由；其未敘述上訴理由者，應於上訴期間屆滿後20日
內向本院補提理由書（均須按他造當事人之人數附繕本）「切勿
逕送上級法院」。
中    華    民    國    97    年    11    月    25    日
                                 書記官  郭松菊
刑法第321 條
犯竊盜罪而有左列情形之一者，處六月以上、五年以下有期徒刑
：
一、於夜間侵入住宅或有人居住之建築物、船艦或隱匿其內而犯
之者。
二、毀越門扇、牆垣或其他安全設備而犯之者。
三、攜帶兇器而犯之者。
四、結夥三人以上而犯之者。
五、乘火災、水災或其他災害之際而犯之者。
六、在車站或埠頭而犯之者。
前項之未遂犯罰之。


司法院資訊處製作；財團法人民間司法改革基金會備份。
